# 同一控制下企业合并中被合并方原为非同一控制下合并产生的商誉

提问人：枫林知秋 时间：2019-05-13 23:02:45
请教陈版主，同一控制下企业合并中被合并方原为非同一控制下合并产生的商誉，最终控制方合并抵消追溯调整期初报表时，做抵权益的分录时是否抵商誉，如果抵商誉，贷方是计入资本公积吗？

回答人：chenyiwei
不清楚你的问题的具体意思，可能和你个人在编制合并抵销分录时的工作习惯有关？
一般理解，如果采用分层合并的形式，则合并方已经将该项商誉体现在其合并报表中，到最终控制方层面，应当无需再对合并方合并报表层面体现的被合并方各项资产（含商誉）和负债的账面价值进行调整。

提问人：kingjeong 时间：2019-05-14 14:13:50
陈老师，请教一下，同一控制下企业合并实际控制人变更的问题，具体情况：
2015 年合并方 B 收购了同一控制下 C 企业，B 和 C 均受同一实际人控制， 2015 年合并报表按照同一控制下企业合并处理，合并报表按照 B 的账面价值并表，收购价款和 B 账面价值差额冲资本公积；假设过了 2 年，2017 年的时候合并方的实际控制人更换，该更换是否对 2018 年的合并报表产生影响呢？谢谢陈版主。

回答人：chenyiwei
假设后续实际控制人变更与前期的企业合并不是一揽子交易，则无影响。

提问人：枫林知秋 时间：2019-06-02 11:07:42
请教陈版主：
假如： 2011 年 1 月 1 日，甲公司与非关联方A 公司分别出资 600 万及1400 万设计一公司，并分别持有乙公司 30%及 70% 股权。
2012 年 1 月 1 日，P 公司支付价款 2000 万元向A 公司收购其持有乙公司 70%的股权，乙公司成为 P公司的全资子公司，当日乙公司净资产的账面价值与其公允价值相等。
2013 年 3 月 1 日，甲公司向 P 公司购买其持有乙公司 70%的股权，支付的价款为 2100 万元。乙公司成为甲公司的全资子公司，假设甲公司购买乙公司的交易不属于 “一揽子交易”
乙公司自 2011 年 1 月 1 日至 2012 年 1 月 1 日实现净利润 800 万元自 2012 年 1 月 1 日至 2013 年 1 月 1 日实现净利润 600 万元，自2013 年 1 月 1 日至 2013 年 3 月 1 日实现净利润 100 万元。
请问老师，P 公司在购买乙公司是合并商誉为2000-（初始成本 600+ 初始成本 1400+ 实现净利润 800 ）*70%=40 万元，在编制甲公司合并报表时，由于甲公司合并报表要追溯调整，则编制 13 年年初合并抵消分录时借：实收资本 2000
未分配利润 1500
商誉 40
贷：长投 1020 （初始成本 600+80030%+60030%=1020）
资本公积 2520
该分录是否正确？是否在期初用追溯调整商誉？如果用追溯调整商誉，贷方是否倒挤入资本公积中？谢谢老师

回答人：chenyiwei
根据你说的情况，P 是甲的母公司？如是，则：
1 、合并日甲公司的长投账面价值应为 3540 ，与原权益法下 30%股权账面价值 1050 和向 P 公司 i 收购 70%股权的价款 2100 之和 3150 之间的差额 390 贷记资本公积。
2 、模拟期初抵消分录（ 2013 年年初）：
借：实收资本 2000 ，贷：资本公积 2000
借：商誉 40 ，贷：资本公积 40
同时将个别报表层面截至 2013 年初的权益法核算结果（损益调整和投资收益）冲回。

回答人：chenyiwei
根据你说的情况，P 是甲的母公司？如是，则：
1 、合并日甲公司的长投账面价值应为 3540 ，与原权益法下 30%股权账面价值 1050 和向 P 公司 i 收购 70%股权的价款 2100 之和 3150 之间的差额 390 贷记资本公积。
2 、模拟期初抵消分录（ 2013 年年初）：
借：实收资本 2000 ，贷：资本公积 2000
借：商誉 40 ，贷：资本公积 40
同时将个别报表层面截至 2013 年初的权益法核算结果（损益调整和投资收益）冲回。